【裁判字號】    96,訴,2573
【裁判日期】    970123
【裁判案由】    違反毒品危害防制條例
【裁判全文】
臺灣彰化地方法院刑事判決              96年度訴字第2573號
公  訴  人  臺灣彰化地方法院檢察署檢察官
被      告  甲○○
                    之1
上列被告因違反毒品危害防制條例案件，經檢察官提起公訴（96
年度毒偵字第5556號），本院依簡式審判程序判決如下：
    主   文
甲○○施用第一級毒品，累犯，處有期徒刑玖月。
    事   實
一、甲○○曾於民國92年間，因施用毒品案件，經檢察官提起公
    訴並聲請送強制戒治，強制戒治部分，由本院以92年度毒聲
    字第1451號裁定送戒治處所施以強制戒治1年，嗣因法律修
    正施行，毋庸繼續執行強制戒治而於93年1月9日釋放，視為
    強制戒治執行完畢，至其上開施用毒品之犯行，則經本院以
    92年度訴字第933號判處有期徒刑10月確定，另其曾於93年
    間因持有毒品案件，經臺灣高雄地方法院以94年度易字第46
    號判處拘役50日確定，上開2案經入監接續執行，於94年9月
    13日縮短刑期執行完畢。詎其仍不知悔改，於前揭強制戒治
    執行完畢釋放後5年內，復基於施用第一級毒品海洛因之犯
    意，於96年9月30日18時許，在彰化縣員林鎮火車站廁所內
    ，以針筒注射之方式，施用第一級毒品海洛因1次。嗣於96
    年10月2日20時10分許，經警在彰化縣員林鎮○○里○○路○
    段鎮興廟前盤查，雖當場無具體事證足資證明甲○○確實涉
    有施用海洛因之上開犯行，惟甲○○仍隨同員警回所偵查，
    且於其上開施用海洛因犯罪未為有偵查權限之機關或公務員
    發覺前，即主動向員警自首前開犯行，並接受裁判，且經警
    採集其尿液送驗，結果呈嗎啡陽性反應，而悉上情。
二、案經彰化縣警察局員林分局報告臺灣彰化地方法院檢察署檢
    察官偵查起訴。
    理  由
一、本案被告甲○○所犯係死刑、無期徒刑、最輕本刑為3年以
    上有期徒刑以外之罪，其於準備程序就前揭被訴事實為有罪
    之陳述，經受命法官告知簡式審判程序之旨，並聽取其與公
    訴人之意見後，本院認無不得或不宜改依簡式審判程序進行
    之處，爰依刑事訴訟法第273條之1第1項、第284條之1，裁
    定本案由受命法官獨任進行簡式審判程序，合先敘明。
二、訊據被告甲○○對於上開事實坦承不諱，且其於96年10月2
    日為警採集之尿液，經送驗結果，確呈嗎啡陽性反應，有彰
    化縣警察局員林分局委託檢驗尿液代號與真實姓名對照認證
    單及詮昕科技股份有限公司出具之濫用藥物尿液檢驗報告各
    1紙在卷可稽，足徵被告之任意性自白與事實相符，堪予採
    信。又被告曾於92年間，因施用毒品案件，經本院以92年度
    毒聲字第1451號裁定送戒治處所施以強制戒治1年，嗣因法
    律修正施行，毋庸繼續執行強制戒治而於93年1月9日釋放視
    為強制戒治已執行完畢（最高法院95年度臺非字第230號、
    第174號判決參照），有臺灣彰化地方法院檢察署刑案資料
    查註紀錄表、臺灣高等法院被告前案紀錄表各1份附卷可考
    ，本案事證明確，被告於強制戒治執行完畢釋放後，5年內
    再犯本件施用第一級毒品之犯行，洵堪認定，應予依法論科
    。
三、查海洛因係毒品危害防制條例第2條第2項第1款所稱之第一
    級毒品，依法不得持有、施用。故核被告甲○○所為，係犯
    毒品危害防制條例第10條第1項之施用第一級毒品罪。被告
    為施用毒品海洛因而持有之低度行為，為其施用之高度行為
    所吸收，不另論罪。又被告有如事實欄所述前科及執行紀錄
    ，有臺灣彰化地方法院檢察署刑案資料查註紀錄表、臺灣高
    等法院被告前案紀錄表各1份在卷可考，其於5年以內故意再
    犯本件有期徒刑以上之罪，為累犯，應依刑法第47條第1項
    之規定加重其刑。另按刑法第62條所謂「發覺」，固非以有
    偵查犯罪職權之機關或人員確知其人犯罪無誤為必要，而於
    對其發生嫌疑時，即得謂為已發覺；但此項對犯人之嫌疑，
    仍須有確切之根據得為合理之可疑者，始足當之，若單純主
    觀上之懷疑，要不得謂已發生嫌疑（最高法院72年臺上字第
    641號判例意旨參照）。本件有關被告涉犯施用第一級毒品
    海洛因之犯行，被告係因員警於96年10月2日20時10分許在
    彰化縣員林鎮○○里○○路○段鎮興廟前盤查，雖當場無具
    體事證足資證明被告確實涉有施用海洛因之上開犯行，被告
    仍自願隨同員警回所偵查，並同意採尿送驗，惟在尚未知悉
    檢驗結果，而被告外觀亦無何特徵足以顯現其係現行犯或準
    現行犯之情形下，被告即在警員製作筆錄時主動向彰化縣警
    察局員林分局東山派出所警員自首其施用第一級毒品海洛因
    之犯行（詳見96年10月2日警局調查筆錄），足認被告確係
    在警員未發現有確切之根據得為合理之懷疑前，即主動供述
    其施用第一級毒品海洛因，是被告對於未發覺之罪自首而接
    受裁判，應依自首之規定減輕其刑，上開刑有加重及減輕者
    ，並依法先加後減之。爰審酌被告曾因施用毒品經強制戒治
    及刑之執行，而仍未知警惕又再犯本案之罪，足見其自制能
    力尚有未足，有接受相當期間監禁教化之必要，以促其及早
    矯正吸毒惡習，惟念及被告犯罪之動機、目的，其犯罪手段
    僅係戕害自己之身心及犯罪後坦承犯行之態度等一切情狀，
    量處如主文所示之刑，以示懲儆。
據上論斷，應依刑事訴訟法第273條之1第1項、第299條第1項前
段，毒品危害防制條例第10條第1項，刑法第11條前段、第47條
第1項、第62條前段，判決如主文。
本案經檢察官張尹敏到庭執行職務。
中    華    民    國    97    年    1     月    23    日
                  刑事第二庭          法  官  尚安雅
以上正本證明與原本無異。
如不服本判決，應於判決送達後10日內，向本院提出上訴書狀，
上訴書狀應「敘述具體上訴理由」，並按他造當事人之人數附繕
本。「切勿逕送上級法院」。
中    華    民    國    97    年    1     月    28    日
                                      書記官  陳佳宏
附錄本案論罪科刑法條全文：
毒品危害防制條例第10條
施用第一級毒品者，處 6 月以上 5 年以下有期徒刑。
施用第二級毒品者，處 3 年以下有期徒刑。


司法院資訊處製作；財團法人民間司法改革基金會備份。
